【裁判字號】    90,交上易,693
【裁判日期】    900621
【裁判案由】    過失傷害
【裁判全文】
臺灣高等法院臺南分院刑事判決            九十年度交上易字第六九三號     Ｃ
      上  訴  人
      即  被  告  丙  ○  ○
右上訴人因過失傷害案件，不服中華民國九十年三月廿三日臺灣嘉義地方法院九十年
度交易字第十三號第一審判決（起訴案號：臺灣嘉義地方法院檢察署八十九年度偵字
第六二○四號），提起上訴，本院判決如左：
      主      文
原判決撤銷。
丙○○、乙○○因過失傷害人，各處拘役參拾日，如易科罰金均以參佰元折算壹日。
      事      實
一、丙○○於民國（下同）八十九年九月一日上午九時五分許，駕駛Ｂ六─二一五七
    號小客車，搭載甲○○，沿嘉義縣新港鄉○○段西庄往新港由東向西行駛，途經
    嘉義縣新港鄉○○段西庄五分十五電桿前之無號誌交岔路口，應注意左方車應暫
    停讓右方車先行，且應減速慢行，而依當時天氣晴朗，視線良好，道路無障礙物
    ，並無不能注意之情事，乃疏未注意讓右方車先行，逕予通過，適乙○○駕駛Ｒ
    Ｚ─九六五○號小客車，由右側北向南駛至，亦疏未注意車前狀況，減速慢行，
    致丙○○車頭前右側，於該路口與乙○○車頭左前葉子板發生碰撞，丙○○因而
    受有頭部、頸部及全身多處挫傷，甲○○則右手臂及肩部挫傷、右前臂擦傷及頭
    部外傷；另乙○○則受有頸部、頭部挫傷腦震盪及右膝挫傷之傷害。丙○○於肇
    事後，於有偵查犯罪職權之機關查知前，主動向至現場處理警員自首，進而接受
    本件裁判。
二、案經丙○○、甲○○、乙○○三人訴由嘉義縣警察局民雄分局報請台灣嘉義地方
    法院檢察署檢察官偵查起訴。
      理      由
一、訊據上訴人即被告丙○○對於右揭肇事致人受傷之事實坦承不諱；被告乙○○亦
    供承於前揭時地肇事致人受傷之事實，但否認有何過失，辯稱被告丙○○車速過
    快始會發生車禍，伊並無過失云云。惟查：
  (一)查本件被告丙○○、乙○○駕車肇事，致渠二人及告訴人甲○○受傷之事實，已
    據被告丙○○、乙○○二人於警訊供明在卷，並經告訴人甲○○於警訊指訴甚詳
    （詳警卷一至七頁），且有本件肇事現場相片六紙，及被告丙○○、乙○○暨告
    訴人甲○○受傷診斷証明書各乙紙附卷足憑（詳警卷第十頁至十五頁）。
  (二)次依卷附道路交通事故調查表所繪現場圖顯示，本件肇事地點為無號誌交岔路口
    ，肇事後被告丙○○車頭朝南，停於南向車道路面邊緣，右後車身則掉落稻田；
    被告乙○○車頭朝西南，停於稻田，並遺留有五公尺輪胎擦痕自路口向右斜偏，
    現場兩車均無煞車痕。再依警卷現場肇事車輛毀損照片顯示，被告丙○○車前蓋
    變形掀起，車頭嚴重受損，後擋風玻璃全部破碎，行李箱蓋掀起；被告乙○○車
    則前頭右側、右後車門、右後側凹陷。觀之被告二車毀損情形及肇事後車輛停放
    位置，顯見兩車肇事時均無煞車，且本件車禍係由被告丙○○車右前車頭，與被
    告乙○○車左前葉子板碰撞所致。另自肇事後兩車停放位置，及被告丙○○車嚴
    重受損，亦足認兩車發生碰撞力道極大。且車禍發生時，兩車同時進入交岔路口
    ，均未減速慢行，始肇致本件車禍，殆可確認。
  (三)復按車輛行經無號誌之交岔路口時，應減速慢行，且左方車應讓右方車先行；而
    汽車行駛時，駕駛人應注意車前狀況，並隨時採取必要之安全措施，道路交通安
    全規則第九十三條第一項第四款、第九十四條第三款、第一百零二條第一項第二
    款分別定有明文。被告丙○○、乙○○均領有駕駛執照，理應知悉依上開規定小
    心駕駛。而依卷附道路交通事故調查報告表所載，當日天氣晴朗、視線良好，無
    障礙物，並無不能注意之情事。再依該報告表所繪現場圖示，被告丙○○為左方
    來車，而被告丙○○供稱「乙○○在十字路口一直衝過來，我到路口約一個車身
    ，看見乙○○遠遠加速駛來，就算我要讓她先過，她都沒有減速」等語（詳原審
    十八頁）；被告乙○○供稱「當時丙○○駕駛Ｂ六─二一五七號速度非常快，我
    於快接近交岔路時，就預見丙○○在遠處急速駛來可能撞到我車子」等語（詳警
    卷第六頁反面），足見被告丙○○左方車未暫停讓被告乙○○右方車先行，被告
    乙○○未注意車前狀況，隨時採取必要安全措施，且兩車均未減速慢行，致發生
    本件車禍，被告二人均有過失甚明。另本件經送台灣省嘉雲區車輛行車事故鑑定
    委員會、台灣省車輛行車事故覆議鑑定委員會鑑定，亦均認「丙○○駕駛小客車
    ，行經無號誌交岔路口，左方車未暫停讓右方車先行，為肇事主因」、「乙○○
    駕駛小客車，行經無號誌交岔路口，未注意車前狀況，減速慢行，為肇事次因」
    ，有各該委員會鑑定意見書在卷可稽（詳偵查卷十六頁、原審卷廿二頁）。又被
    告丙○○、乙○○、告訴人甲○○確因本件車禍受傷，是被告丙○○、乙○○過
    失行為，顯與被害人傷害間，有相當因果關係，堪以確認。本件事證明確，被告
    等過失傷害犯行，均堪以認定。至被告二人於八十九年九月一日肇事後在警訊時
    ，均供稱「不提出告訴」，嗣於同年十月一日警訊時，復分別提出告訴。惟彼等
    告訴，均仍在六個月法定告訴期限，渠等告訴自均屬合法告訴（最高法院廿六年
    上字第一九○六號判例意旨參照），併此敘明。
二、核被告丙○○、乙○○所為，均係犯刑法第二百八十四條第一項前段過失傷害罪
    。被告丙○○一過失行為，致被告乙○○、被害人甲○○受傷而觸犯二過失傷害
    罪名。被告乙○○一過失行為，亦致被告丙○○、被害人甲○○受傷而觸犯二過
    失傷害罪名，被告二人所犯，均為想像競合犯，應依刑法第五十五條前段規定，
    從一重處斷。再者被告丙○○於肇事後，未被發覺前，主動向至現場處理警員承
    認肇事自首等情，有嘉義縣警察局民雄分局偵辦交通事故現場處理調查表附卷足
    憑（詳警卷第九頁），其並因而接受本件裁判，應依刑法第六十二條前段規定，
    減輕其刑。
三、原審以被告二人罪證明確，因予論罪科刑，固非無據。惟刑事審判之量刑，在於
    實現刑罰權之分配的正義。故法院對有罪之被告科刑，應符合罪刑相當之原則，
    使罰當其罪，以契合人民之法律感情。此所以刑法第五十七條明定科刑時應審酌
    一切情狀，尤應注意該條所列各款事項，以為科刑輕重之標準，故犯人犯罪後態
    度，亦為量刑時之重要參考依據。查被告二人於本院審理中，業經嘉義縣民雄鄉
    調解委員會調解成立，並均已賠償被害人所受損害，有該調解委員會調解筆錄影
    本附卷足憑（詳本院卷四十一、四十二頁），此為原判決所不及審酌，準此原判
    決之量刑，自難謂為妥適。被告二人上訴意旨，指摘原判決量刑過重等語，為有
    理由，自應由本院將原判決予以撤銷改判。爰審酌被告丙○○肇事主因、乙○○
    為肇事次因，犯罪所生危害，以及被告丙○○肇事後向警自首、被告二人均已與
    被害人和解之犯後態度等一切情狀，分別量處如主文第二項所示之刑，並均依法
    諭知易科罰金之折算標準，以資懲處。
據上論斷，應依刑事訴訟法第三百六十九條第一項前段、第三百六十四條、第二百九
十九條第一項前段，刑法第二百八十四條第一項前段、第五十五條前段、第六十二條
前段、修正後第四十一條第一項、罰金罰鍰提高標準條例第一條前段、第二條，判決
如主文。
本案經檢察官羅清溪到庭執行職務。
中    華    民    國      九十      年      六      月      二十一      日
                                  臺灣高等法院臺南分院刑事第五庭
                                      審判長法官  茆    臺    雲
                                            法官  蔡    長    林
                                            法官  董    武    全
右正本證明與原本無異。
不得上訴。
                                      法院書記官  黃    全    忠
中    華    民    國      九十      年      六      月     二十七       日
附錄法條：
刑法第二百八十四條第一項：因過失傷害人者，處六月以下有期徒刑、拘役或五百元
                          以下罰金，致重傷者，處一年以下有期徒刑、拘役或五
                          百元以下罰金。


司法院資訊處製作；財團法人民間司法改革基金會備份。
